臺灣高等法院刑事判決　　　　　　　 93年度交上訴字第174號
上　訴　人
即　被　告　乙○○
上列上訴人因過失致死案件，不服臺灣桃園地方法院，93年度交
訴字第46號，中華民國93年9月21日第一審判決（起訴案號：臺
灣桃園地方法院檢察署93年度偵字第2887號），提起上訴，本院
判決如下：
    主  文
上訴駁回。
    事  實
一、乙○○係景富通運有限公司（設高雄縣鳳山市○○路68巷6
    號）職員，以駕駛營業大貨車為其主要業務，為從事業務之
    人。民國93年2 月10日上午，乙○○自高雄縣駕駛車號六Ｋ
    126 號營業大貨車北上，於同日上午8 時5 分，自臺六十六
    號快速道路下交流道，沿高架快速道路下方平面車道之中內
    車道，由大溪往觀音方向行駛，於行經快速道路平面車道與
    桃園縣平鎮市○○路之交岔路口時，當時快速道路平面車道
    之號誌燈已由黃燈轉為紅燈，本應注意駕駛人駕駛汽車，應
    遵守道路交通標誌、標線、號誌之指示，不得闖越紅燈，且
    應注意車前狀況，隨時採取必要之安全措施，而依當時之天
    候、道路狀況、視線，並無不能注意之情，竟疏未注意，貿
    然緊隨前方砂石車而闖紅燈駛入交岔路口，適有張博涵騎乘
    車號ＸＵＵ909 號重型機車，沿中豐路由中壢往龍潭方向駛
    入交岔路口接近中心點處，乙○○見狀雖急踩剎車，惟已不
    及，大貨車右前方保險桿撞及張博涵騎乘機車之左側車身，
    因衝撞力甚大，張博涵彈飛墜落地面，受有頸椎第三、四節
    脫位，損傷後之蜘蛛網膜下出血、缺氧性腦病變併腦組織腫
    脹等傷勢，雖經緊急送醫診治，惟延至同日下午20時45分許
    不治死亡。
二、案經被害人張博涵之父甲○○訴由桃園縣政府警察局平鎮分
    局報請臺灣桃園地方法院檢察署檢察官相驗檢舉偵查起訴。
    理  由
一、訊據上訴人即被告乙○○對於其為景富通運有限公司職員，
    平日以駕駛營業大貨車為業，於前揭時、地駕駛車號六Ｋ12
    6 號營業大貨車肇事等事實坦承不諱，惟辯稱：伊自快速道
    路下平面車道後，即沿平面車道由大溪往觀音方向行駛，於
    行至肇事現場之交岔路口時，當時伊係緊隨一部砂石車，伊
    通過路口時並未注意號誌燈係何號誌，惟於行至道路中心處
    時，發覺右方有一黑影，伊即緊急踩剎車，並往左側快速道
    路高架橋橋墩方向閃避，惟已閃剎不及，致大貨車之右前方
    撞擊被害人張博涵所騎乘之機車，伊於車禍發生後有向到場
    處理之警員表示伊為大貨車之駕駛，且伊亦有誠意與告訴人
    和解，惟因告訴人請求之金額過鉅，且伊所任職之公司負責
    人不願出面參與和解，致伊無法與告訴人達成民事和解等語
    。
二、經查，本件車禍地點即桃園縣平鎮市台六十六線快速道路平
    面車道與中豐路交岔路口，為設有號誌管制之交岔路口，速
    限為時速五十公里，台六十六線快速道路平面車道為雙向八
    車道，中豐路為雙向六車道，車禍發生後，被告所駕駛之六
    Ｋ126 號大貨車停止在平面車道內側車道，距離道路安全島
    前方約3.4 公尺之行人穿越道上，ＸＵＵ909 號機車倒臥並
    夾在大貨車車頭下方，大貨車後方遺有一剎車痕（左後輪剎
    車痕6.5 公尺，前輪剎車痕9 公尺），並有7 公尺及0.9 公
    尺之機車刮地痕，其大貨車剎車痕及機車刮地痕之走向，均
    由內側車道往中央安全島方向傾斜延伸，有道路交通事故調
    查報告表現場圖、草圖及現場照片在卷可稽。依上開肇事後
    現場所留之跡證，本件車禍之碰撞點應係在大貨車剎車痕起
    點與機車刮地痕起點之間，換言之，碰撞點係在交岔路口快
    速道路平面車道由大溪往觀音方向之內側車道（中豐路則係
    由中壢往龍潭方向之內側車道）上，應可確定。
三、被告辯稱其沿快速道路平面車道由大溪往觀音方向駛入交岔
    路口時，當時係緊隨一部砂石車，兩車距離約一個20呎貨櫃
    之間距，其駛入交岔路口時，當時之號誌為黃燈云云。惟查
    ：證人即案發當時在現場交岔路口執行交通疏導勤務之桃園
    縣政府警察局平鎮分局北勢派出所警員林茂全於檢察官偵查
    時證稱：伊當時係站立在交岔路口中心偏南位置，伊係面對
    中豐路往龍潭方向，當時伊見快速道路平面車道往大溪方向
    之號誌變為紅燈，而中豐路往龍潭方向轉為綠燈後，伊即指
    揮快速道路平面車道往大溪方向的車子停止，並指揮中豐路
    往中壢方向的車子行駛，約過一秒後（即快速道路平面車道
    變換為紅燈後五、六秒），伊聽到背後快速道路平面車道往
    龍潭方向有貨車震動聲，伊往右後方回頭，即看到被告所駕
    駛之貨車碰撞被害人張博涵所騎乘之機車，張博涵受碰撞彈
    飛起來，在兩車碰撞前，中豐路上已有一台自小客車通過肇
    事地點等語（見93年度相字第353 號卷第31頁正反面），而
    被告亦自承碰撞前中豐路由中壢往龍潭方向確有一部自小客
    車通過（見原審法院93年9 月7 日審判筆錄），參以卷附「
    平鎮市○○路與東西向快速道路口號誌時制計劃表」，顯然
    被告駕駛大貨車進入交岔路口時，其行駛方向之號誌已變換
    為紅燈，應屬確定，被告辯稱係黃燈云云，並非事實。
四、按汽車行駛至交岔路口，其行進、轉彎，應遵守燈光號誌或
    交通警察之指示，遇有交通警察指揮與燈光號誌並用時，以
    交通警察之指揮為準。又汽車行駛時，駕駛人應注意車前狀
    況，並隨時採取必要之安全措施。道路交通安全規則第102
    條第1 款、第94條第3 款分別定有明文。被告駕駛汽車本應
    注意當時行進方向之號誌已轉換為紅燈，且交岔路口指揮交
    通之警察亦指揮快速道路平面車道之車輛停止，被告本應停
    止前進，而依當時之天候、道路狀況及視線，並無不能注意
    之情，竟為搶一時之快，疏未注意路口號誌已轉變為紅燈，
    仍貿然駛入交岔路口，且於交岔路口行進間亦未注意車前狀
    況，致於接近交岔路口中心處，雖發覺右側中豐路方向有由
    被害人張博涵所騎乘之機車駛來，雖採取閃剎措施，惟已不
    及，致大貨車右側保險桿撞擊機車之左側，機車隨即倒臥夾
    在大貨車車頭下方，於刮地拖行一段距離後始停止，而被害
    人張博涵則因撞擊，於彈飛後墜落地面，被告對於車禍之發
    生有過失，至為明確。至被害人張博涵於車禍發生後送醫診
    治，經抽血檢驗結果，發覺其血液中含酒精濃度14mg/dl ，
    固有生化檢驗報告單一份在卷可稽，惟被害人張博涵既係依
    道路交通號誌及現場執勤警員之指揮，依序通過交岔路口，
    自可信賴其他道路用路人亦能遵守交通法規，而本件車禍之
    發生既係由於被告闖紅燈及未注意車前狀況所致，被害人張
    博涵血液中雖檢驗含酒精成分，惟與車禍之發生並無任何原
    因力可言，尚難認其就車禍之發生有過失。又被害人張博涵
    因車禍碰撞，受強力撞擊後彈飛墜落地面，受有頸椎第三、
    四節脫位，損傷後之蜘蛛網膜下出血、缺氧性腦病變併腦組
    織腫脹，雖經送醫診治，惟仍延至同日下午20時45分許不治
    死亡之事實，有長庚紀念醫院林口分院診斷證明書一份在卷
    可稽，並經檢察官督同法醫師相驗屬實，有勘驗筆錄、相驗
    屍體證明書及驗斷書各一份在卷可稽，其死亡與本件車禍之
    發生自有相當因果關係。又被告係受僱於景富通運有限公司
    擔任司機，平日係以駕駛大貨車為主要業務乙節，亦據被告
    供承在卷，並有各類所得扣繳暨免扣繳憑單一份在卷可稽，
    被告為從事駕駛業務之人，亦屬明確。綜上所述，被告因業
    務上之過失致人於死之事實，事證明確，犯行堪予認定，應
    予依法論科。
五、核被告所為，係犯刑法第276 條第2 項之業務過失致死罪。
    公訴人雖認被告於車禍發生後，在該管公務員發覺前，即向
    桃園縣政府警察局交通隊自首，應有自首減輕規定之適用。
    惟按刑法第62條所規定之自首，須對於未發覺之罪為之而受
    裁判者，始克當之。所謂未發覺，乃指犯罪事實未為有偵查
    犯罪職權之公務員所發覺，或犯罪事實雖已發覺，而犯人為
    誰，尚不知者而言。而所稱之發覺犯罪事實，祇須有偵查犯
    罪職權之公務員，已知該犯罪事實之梗概為已足，無須確知
    該犯罪事實之真實內容為必要；而所知之人犯，亦僅須知其
    有犯罪嫌疑即為犯罪業已發覺，不以確知其人為該犯罪之真
    兇無訛為必要。查被告於93年2 月10日上午8 時5 分駕車肇
    事當時，有偵查犯罪職權之桃園縣政府警察局平鎮分局北勢
    派出所警員林茂全正在該交岔路口執行勤務，當場目擊被告
    駕駛大貨車碰撞被害人張博涵所騎乘之機車，而警員林茂全
    除立即以電話通知救護車外，並上前質問被告有無闖紅燈等
    情，已據證人林茂全於警詢、偵查時證述在卷，則警員林茂
    全既當場目賭車禍之發生，且當場知悉大貨車之駕駛人即為
    被告，即難謂犯罪未發覺，縱被告其後對於到場處理交通事
    故之警員表示其為肇事大貨車之駕駛人，亦僅能認為自白，
    尚難認為自首，公訴人認為被告符合自首要件應予減輕其刑
    ，容有誤會。
六、原審認被告罪證明確，適用刑法第276 條第2 項、罰金罰鍰
    提高標準條例第1 條前段之規定，並審酌被告未注意號誌及
    車前狀況，貿然闖紅燈，於交岔路口撞及被害人張博涵所騎
    乘機車，致被害人張博涵死亡之過失程度，及其品行、知識
    程度，犯罪後知所悔悟，雖盡力求與告訴人民事和解賠償損
    害，僅因告訴人請求之金額非其所能負擔，而所任職之公司
    景富通運有限公司自始未參與民事和解，致未能與告訴人達
    成民事和解等犯罪後之態度，及告訴人亦請求本院能予輕判
    ，給予被告自新之機會等一切情狀，公訴人具體求處被告有
    期徒刑一年六月，原審法院認稍嫌過重，量處有期徒刑十月
    。認事用法核無違誤，量刑亦屬適當。被告上訴意旨謂原判
    決量刑過重，而指摘原判決不當，為無理由，應予駁回。
據上論斷，應依刑事訴訟法第368條，判決如主文。
本案經檢察官劉斐玲到庭執行職務。
中　　華　　民　　國　　94　　年　　1 　　月　　26　　日
　　　　　　　　　刑事第五庭審判長法　官  房阿生
　　　　　　　　　　　　　　      法　官  蔡光治
　　　　　　　 　 　　　　　　　　法　官  雷元結
以上正本證明與原本無異。
如不服本判決，應於收受送達後10日內向本院提出上訴書狀，其
未敘述上訴之理由者並得於提起上訴後10日內向本院補提理由書
（均須按他造當事人之人數附繕本）。
                                  書記官  李家敏
中　　華　　民　　國　　94　　年　　1 　　月　　26　　日
附錄：本案論罪科刑法條全文
中華民國刑法第276 條 (過失致死罪)
因過失致人於死者，處二年以下有期徒刑、拘役或2000元以下罰
金。
從事業務之人，因業務上之過失犯前項之罪者，處五年以下有期
徒刑或拘役，得併科3000元以下罰金。
